臺灣臺北地方法院民事簡易判決
109年度北簡字第21864號
原      告  震旦開發股份有限公司

法定代理人  廖慶章  
原      告  震旦行股份有限公司

法定代理人  袁蕙華  
共      同
訴訟代理人  黃彰玲  
被      告  騰翔數位科技有限公司

法定代理人  楊浩仁  

被      告  李季芳  

上列當事人間請求給付租金等事件，本院於民國110年1月6日言
詞辯論終結，判決如下：
    主      文
被告應連帶給付原告震旦開發股份有限公司新臺幣壹萬伍仟肆佰
參拾捌元，及其中新臺幣壹萬零貳佰玖拾貳元部分，自民國一百
零九年十一月二日起至清償日止，按週年利率百分之八計算之利
息。
被告應連帶給付原告震旦行股份有限公司新臺幣參仟元，及其中
新臺幣貳仟肆佰元部分，自民國一百零九年十一月二日起至清償
日止，按週年利率百分之八計算之利息。
原告其餘之訴駁回。
訴訟費用新臺幣壹仟玖佰玖拾元由原告震旦開發股份有限公司負
擔新臺幣壹仟肆佰肆拾肆元，原告震旦行股份有限公司負擔新臺
幣參佰肆拾參元，餘由被告連帶負擔。
本判決第一項得假執行。但被告如以新臺幣壹萬伍仟肆佰參拾捌
元為原告震旦開發股份有限公司預供擔保，得免為假執行。
本判決第二項得假執行。但被告如以新臺幣參仟元為原告震旦行
股份有限公司預供擔保，得免為假執行。
    事實及理由
壹、程序方面：
一、按當事人得以合意定第一審管轄法院，但以關於由一定法律
     關係而生之訴訟為限；前項合意，應以文書證之，民事訴
    訟 法第24條定有明文。查本件依兩造間所簽訂營業型租賃
    契約 書第六條第1項之約定（見本院卷第14頁），兩造合意
    以本院為第一審管轄法院，依上開規定，本院自有管轄權。
二、按被告騰翔數位科技有限公司（下稱騰翔公司）經合法通知
    ，未於言詞辯論期日到場，核無民事訴訟法第386條各款所
    列情事，爰依原告聲請，由其一造辯論而為判決，合先敘明
    。
貳、實體方面：
一、原告主張：被告騰翔公司前與原告震旦開發股份有限公司（
    下稱震旦開發公司）、震旦行股份有限公司（下稱震旦行公
    司）簽訂營業型租賃契約書（下稱系爭契約），約定由原告
    震旦開發公司提供數位彩色影印機1臺（下稱系爭機器）予
    被告騰翔公司使用，租賃期間自民國108年8月1日起至113年
    7月31日止，共計5年，每月租金為新臺幣（下同）2,573元
    ，並由原告震旦行公司提供維修服務、耗材及零組件予被告
    騰翔公司使用，每月計張基本費為600元，兩造並於系爭契
    約第六條第1項約定，承租人如為法人，其依契約所生之債
    務，承租人之負責人即被告李季芳應負連帶責任。詎被告騰
    翔公司自108年12月起，便未依約給付租金，原告乃於109年
    2月10日寄發存證信函催告被告騰翔公司於函到3日內如數給
    付欠款，然被告騰翔公司未予理會，依系爭契約第五條第1
    項第⑴款之約定，系爭契約即提前終止，被告騰翔公司尚積
    欠原告自第4至7期之租金及計張基本費，且依系爭契約第五
    條第2項之約定，原告得向被告騰翔公司請求相當於未到期
    （即第8至60期）租金總額及計張基本費總額之違約金，而
    被告李季芳為被告騰翔公司之連帶保證人，自應就被告騰翔
    公司所積欠之前揭租金、計張基本費及違約金負連帶清償責
    任。爰依系爭契約之法律關係提起本件訴訟。並聲明：㈠被
    告應連帶給付原告震旦開發公司14萬6,661元，及自本件起
    訴狀繕本送達最後一位被告之翌日起至清償日止，按週年利
    率8％計算之利息；㈡被告應連帶給付原告震旦行公司3萬4,20
    0元，及自本件起訴狀繕本送達最後一位被告之翌日起至清
    償日止，按週年利率8％計算之利息。
二、被告則以：
　㈠被告騰翔公司部分： 
　　被告騰翔公司經合法通知，未於言詞辯論期日到場，亦未提
    出書狀作何聲明陳述。
　㈡被告李季芳部分：
　　系爭契約為被告李季芳所簽，但系爭契約簽訂後，被告騰翔
    公司即變更負責人，被告李季芳自108年8月27日起便未再擔
    任被告騰翔公司之負責人，系爭契約上既記載由負責人同意
    連帶責任，自應由欠款發生時之負責人即被告騰翔公司法定
    代理人楊浩仁負連帶清償責任，非由被告李季芳負連帶清償
    責任，資為抗辯。並聲明：原告之訴駁回。
三、本院之判斷：
  ㈠原告主張渠等與被告騰翔公司簽訂系爭契約，約定原告震旦
    開發公司出租系爭機器供被告騰翔公司使用，租賃期間自10
    8年8月1日起至113年7月31日止，共計5年，每月租金為2,57
    3元，並由原告震旦行公司提供維修服務、耗材及零組件予
    被告騰翔公司使用，每期計張基本費為600元，然被告騰翔
    公司自108年12月（即第4期）起即未依約給付租金及計張基
    本費，經原告於109年2月10日寄發存證信函催告被告騰翔公
    司限期清償積欠之租金及計張基本費，仍未獲置理，系爭契
    約乃提前終止，被告騰翔公司仍各積欠原告震旦開發公司及
    震旦行公司第4至7期之租金及計張費用等情，業據原告提出
    系爭契約、租賃標的物交付驗收證明書、租賃顧客合約明細
    表、內湖康寧郵局109年2月10日000016號存證信函暨回執、
    電子發票證明聯等件為證（見本院卷第13至22頁），被告李
    季芳就上情亦未表示爭執，且本件起訴狀繕本及本院之言詞
    辯論通知書均已於相當時期合法送達通知被告騰翔公司，被
    告騰翔公司未於言詞辯論期日到場爭執，復未提出書狀答辯
    以供本院斟酌，依民事訴訟法第436條第2項適用同法第280
    條第3項準用同條第1項之規定，即視同自認原告之主張，是
    原告此部分主張，足堪信為真實。系爭契約既因被告騰翔公
    司未依約給付租金及計張基本費而提前終止，則原告請求被
    告騰翔公司清償所積欠之租金及計張費用，並依系爭契約第
    五條第2項之約定給付違約金，自屬有據。
　㈡至被告李季芳雖以其自108年8月27日起未再擔任被告騰翔公
    司之負責人為由，抗辯其毋庸就被告騰翔公司之欠款負連帶
    清償責任云云。惟查，系爭契約上有「負責人兼連帶債務人
    ：李季芳」之記載，並蓋有「李季芳」之印文於系爭契約上
    （見本院卷第14頁），被告李季芳亦自承系爭契約係其所簽
    訂，則在被告李季芳未舉證證明其曾向原告終止連帶責任之
    前提下，被告李季芳依系爭契約文意即應就被告騰翔公司因
    系爭契約所生債務負連帶清償責任。
  ㈢又按系爭契約第五條第1項第1款、第3項第1款前段、第六條
    第1項約定：積欠壹期（含）以上租金或壹期（含）以上計
    張費用，經書面定期催告給付仍不履行，契約發生終止效 
    力；本契約提前終止時，承租人應繳清已到期未繳租金及計
     張費用，並將標的物及使用中與備用之耗材返還出租人及
    供 應商；承租人遲延給付租金或計張費用，應自原應付款
    日次 日起至實際付款日止按日以年息8％加計遲延利息（見
    本院第13至14頁）。次按給付有確定期限者，債務人自期限
    屆滿時起，負遲延責任；給付無確定期限者，債務人於債權
    人 得請求給付時，經其催告而未為給付，自受催告時起，
    負遲 延責任，其經債權人起訴而送達訴狀，或依督促程序
    送達支 付命令，或為其他相類之行為者，與催告有同一之
    效力；遲 延之債務，以支付金錢為標的者，債權人得請求
    依法定利率 計算之遲延利息，但約定利率較高者，仍從其
    約定利率，民 法第229條第1項、第2項、233條第1項分別定
    有明文。經查，被告騰翔公司自108年12月起未依約給付租
    金，尚積欠4期之租金及計張基本費，並經原告起訴送達訴
    狀而迄未給付，則原告震旦開發公司、震旦行公司分別請求
    被告連帶給 付已到期未繳租金1萬0,292元（計算式：2,573
    元×4＝1萬0,292元）、計張基本費2,400元（計算式：600元×
    4＝2,400元），及均自起訴狀繕本送達最後一位被告之翌日
    即109年
　　11月2日（見本院卷第53頁）起至清償日止，按週年利率8％
    計算之遲延利息，為有理由，應予准許。
  ㈣另按約定之違約金額過高者，法院得減至相當之數額，民法
    第252條定有明文。約定之違約金苟有過高情事，法院即得
    依此規定核減至相當之數額，並無應待至債權人請求給付後
    始得核減之限制，此項核減，法院得以職權為之，亦得由債
    務人訴請法院核減（最高法院79年度台上字第1612號判決要
    旨參照）。再按當事人約定之違約金是否過高，須依一般客
    觀事實，社會經濟狀況，當事人所受損害情形及債務人如能
    依約履行時，債權人可享受之一切利益為衡量標準；債務已
    為一部履行者，亦得比照債權人所受之利益減少其數額，倘
    違約金係損害賠償總額預定性質者，尤應衡酌債權人實際上
    所受之積極損害及消極損害，以決定其約定之違約金是否過
    高（最高法院96年度台上字第107號判決要旨參照）。又按
    違約金，有屬於懲罰之性質者，有屬於損害賠償約定之性質
    者，本件違約金如為懲罰之性質，於上訴人履行遲延時，被
    上訴人除請求違約金外，固得依民法第233條規定，請求給
    付遲延利息及賠償其他之損害，如為損害賠償約定之性質，
    則應視為就因遲延所生之損害，業已依契約預定其賠償，不
    得更請求遲延利息賠償損害（最高法院62年度台上字第1394
    號判決意旨參照）。本件依系爭契約第五條第2項約定，因
    可歸責於承租人之事由而提前終止契約時，承租人並應給付
    相當於未到期租金總額之違約金予出租人及終止前12期（不
    含終止當期）平均計張費用六倍金額或未到期計張基本費總
    額（孰高者為準）之違約金予供應商（見本院卷第14頁），
    則原告依上開約定請求被告給付違約金，尚非無據，惟原告
    震旦開發公司既已取回依系爭契約提供予被告騰翔公司使用
    之系爭機器，可將系爭機器再行出租獲利，原告震旦行公司
    亦毋庸再對被告騰翔公司提供維修服務、耗材及零組件，則
    原告請求被告連帶給付相當於未到期租金總額13萬6,369元
    （計算式：2,573元×53＝13萬6,369元）、計張基本費3萬1,8
    00元（600元×53＝3萬1,800元）之違約金尚屬過高，故就原
    告請求違約金部分，應酌減至相當於2個月租金總額5,146元
    （計算式：2,573元×2＝5,146元）及終止契約當期計張基本
    費之1倍金額600元（600元×1＝600元）為適當。又系爭契約
    第五條第2項約定之性質，應屬損害賠償之預定，揆諸前開
    說明，就原告請求違約金5,146元、600元部分，當無從請求
    按週年利率8％計算之遲延利息賠償損害。
四、綜上所述，原告依系爭契約之約定，請求：㈠被告應連帶給
    付原告震旦開發公司1萬5,438元，及其中1萬0,292元部分，
    自109年11月2日起至清償日止，按週年利率8％計算之利息；
    ㈡被告應連帶給付原告震旦行公司3,000元，及其中2,400元
    部分，自109年11月2日起至清償日止，按週年利率8％計算之
    利息，洵屬有據，應予准許。逾此範圍之請求，為無理由，
    應予駁回。
五、本件原告勝訴部分，係就民事訴訟法第427條第1項訴訟適用
    簡易程序所為被告敗訴判決，依同法第389條第1項第3款之
    規定，應依職權宣告假執行；並依同法第392條第2項之規定
    ，依職權宣告被告預供擔保，得免為假執行。
六、本件事證已臻明確，兩造其餘攻擊防禦方法及所提證據資料
    ，核與本件判決所得心證及結果均不生影響，毋庸逐一論述
    ，附此敘明。
七、訴訟費用負擔之依據：民事訴訟法第79條、第85條第1項但
    書、第85條第2項。本件訴訟費用額，依後附計算書確定如
    主文所示之金額。
中　　華　　民　　國　　110 　年　　1 　　月　　20　　日
　　　　　　　　　臺北簡易庭  法　官　黃珮如
以上正本係照原本作成。
如不服本判決，應於判決送達後20日內向本庭（臺北市○○區○○○
路0段000巷0號）提出上訴狀，並按他造當事人之人數附繕本。
如委任律師提起上訴者，應一併繳納上訴審裁判費。
中　　華　　民　　國　　110 　年　　1 　　月　　20　　日
                              書記官  李易融　　　　　
訴訟費用計算書
項　　　　目            金　額（新臺幣）　　    備註
第一審裁判費　　　      1,990元
合　　　　計　　　      1,990元